臺灣基隆地方法院交通事件裁定　　　　　　　　　　九十三年度交聲字第一九六號
　　原處分機關　交通部公路總局雲林監理站
　　異　議　人
　　即受處分人　乙○○　男　三.
右列受處分人因違反道路交通管理處罰條例案件，對於交通部公路總局雲林監理站於
中華民國九十三年六月二十三日所為之處分（原裁決案號：雲監裁字第裁七二─Ｚ0
0000000號），聲明異議，本院裁定如左：
    主      文
異議駁回。
    理      由
一、原處分意旨略以：受處分人即異議人乙○○於民國九十三年五月十七日夜間九時
    六分許，駕駛九Ｃ─四０五九號自小客車，在國道一號北上九．四公里附近之汐
    止收費站前劃設有「禁止變換車道線【雙白實線】」之處，自第一車道跨線橫向
    切換至第四車道（不依規定任意變換車道），為警依法舉發，核無不合，爰依道
    路交通管理處罰條例第三十三條第一項之規定，裁處異議人罰鍰新臺幣（下同）
    三千元，並依同條例第六十三條第一項之規定，記違規點數一點等語。
二、異議意旨則略以：異議人於前揭時、地，並無不依規定任意變換車道之違規行為
    ；從而，異議人對於前揭裁決自難甘服，爰請求撤銷原處分等語。
三、按汽車行駛於高速公路或設站管制之道路，而不遵管制之規定者，處汽車駕駛人
    新臺幣三千元以上六千元以下罰鍰，道路交通管理處罰條例第三十三條第一項定
    有明文；又依同條例第六十三條第一項第三款規定：汽車駕駛人有同條例第三十
    三條之違規情形者，記違規點數一點。
四、經查：異議人雖否認有何不依規定任意變換車道之違規事實，然本件異議人違規
    之全部經過，概經本院職權傳訊舉發員警即證人甲○○到庭證述明確，此觀之證
    人甲○○於本院調查時到庭結稱：「（法官問證人：本件是否你舉發？並提示舉
    發單）本件是我舉發，當天我在執行守望勤務，進收費站都是畫雙白實線（即「
    禁止變換車道線」），不得任意變換車道，異議人當日車輛由大型車車道橫切入
    第四車道，然後才通過收費站，我們把他攔下來，當時我告訴他的行為危險，會
    造成車禍，異議人表示不會，我告之取締原因及法條之後，即當場開單舉發，我
    確定當日被我攔停的人就是在庭之異議人」（詳見本院九十三年九月十五日訊問
    筆錄）等語即明。按員警就違反道路交通管理處罰條例所列之違規事實製單舉發
    之行為，本質上為行政處分之一種，係公務員基於職務上權力，依法就特定之具
    體事件所為具有公法上效果之單方行政行為。基於公務員為公法上行為具有公信
    力之原則，該行政處分當可被推定為真正，其據以依法處分之事實認定，亦為正
    確無誤，本此公信原則，乃立法者賦與行政機關制定違反道路交通事件統一裁罰
    標準及處理細則，使值勤員警得當機處分以達成維護交通秩序、確保交通安全之
    行政目的，反之，若謂公務員一切行政行為均需預留證據以證其實，則國家行政
    勢必窒礙難行，據此，刑事訴訟法就犯罪證據有關之規定中，與行政秩序罰之交
    通違規裁罰本旨不合之部分，自不在準用之列。本件異議人雖辯稱並無上開任意
    變換車道之行為云云，然其就員警舉發是否有誤乙節，並無從提出確實證據以供
    本院查證；而自證人到庭陳述之情節以觀，異議人是否違規任意變換車道乙節，
    採證時機本屬稍縱即逝，是以，此類之違規事件，在客觀上並不具有預留證據俾
    便日後審酌之期待可能。此類違規事件在採證上既有上述困難，異議人復無從舉
    證以實其說，則本院自難僅憑異議人之空言辯詞，即遽為員警確有捏造事實、違
    法取締之推認；再參之現場舉發員警與異議人間素不相識，員警亦無設詞攀誣、
    濫予舉發之理，是其所為之證詞，自屬可信。綜上研判，本院因認異議人於前揭
    時、地，不依規定任意變換車道之違規事實，堪可認定。從而，原處分機關援引
    首揭規定裁處異議人前揭罰鍰並無不當，本件異議為無理由，應予駁回。
五、據上論斷，應依道路交通案件處理辦法第十九條，裁定如主文。
中      華      民      國      九十三      年      九      月  二十    日
                                臺灣基隆地方法院交通法庭
                                    法  官    王  慧  惠
右正本證明與原本無異。
對於本件裁定如有不服，應於收受送達後五日內，向本院提出抗告書狀，敘述抗告之
理由，抗告於臺灣高等法院。
                                    書記官    王  月  娥
中      華      民      國      九十三      年      九      月  二十    日
